臺灣臺北地方法院刑事判決　　　　　　 95年度交訴字第128號
公　訴　人　臺灣臺北地方法院檢察署檢察官
被　　　告　乙○○
上列被告因公共危險等案件，經檢察官提起公訴（95年度偵字第
18851號、95年度調偵字第705號），本院判決如下：
    主  文
乙○○因過失傷害人致重傷，處有期徒刑伍月；又駕駛動力交通
工具肇事，致人受傷而逃逸，處有期徒刑柒月。應執行有期徒刑
拾壹月。
    事  實
一、乙○○於民國94年10月17日凌晨5時50分許，駕駛車牌號碼
    EV-7475號自小客車，沿臺北市松山區○○○路由南往北方
    向行駛，行經該路段147號前時，本應注意行車汽車行駛時
    ，駕駛人應注意車前狀況及兩車併行之間隔，並隨時採取必
    要之安全措施，且依當時情形，天候晴、晨間、路面乾燥、
    無缺陷、視距良好，並無不能注意之情事，詎乙○○竟疏未
    注意車前狀況，適有計程車司機甲○○、林英和等人在該處
    臨停排班，下車聊天後，林英和先返回車上，甲○○隨即沿
    復興南路由南往北方向步行在臨停之計程車左側欲返回車內
    時，乙○○所駕駛之自小客車乃撞及甲○○身體，致甲○○
    當場倒地後，其自小客車之右後照鏡再撞擊林英和正欲關閉
    之計程車駕駛座車門，致甲○○受有外傷致第6、7頸椎椎間
    盤突出合併脊髓神經根病變、第12胸椎壓迫性骨折合併脊髓
    神經病變、兩側下肢肌力偏癱（為第3級；永久運動障礙）
    之重傷害；林英和（已與乙○○和解而撤回過失傷害告訴）
    受有臉部擦傷之傷害。詎乙○○於肇事後，竟另基於肇事逃
    逸之故意，未下車察看，而加速駛離現場；旋經目擊之不詳
    真實姓名計程車司機（駕駛車號586─NE計程車）告知林英
    和肇事自小客車號為EV-7475而報警查獲。
二、案經被害人甲○○告訴暨臺北市政府警察局松山分局報請臺
    灣臺北地方法院檢察署檢察官偵查起訴。
    理  由
壹、程序部分：
一、被告乙○○於警、偵訊之供述，非出於強暴、脅迫、利誘、
    詐欺、疲勞訊問、違法羈押或其他不正方法取得，依刑事訴
    訟法第156條第1項、第158條之2得採為證據。
二、按「當事人、代理人或辯護人於法院調查證據時，知有第15
    9條第1項不得為證據之情形，而未於言詞辯論終結前聲明異
    議者，視為有前項之同意。」刑事訴訟法第159條之5第2項
    定有明文。證人甲○○林英和於警訊及偵查中之證述，被告
    未於言詞辯論終結前聲明異議，本院審酌證人之供述認為適
    當，依上揭規定，得採為證據。
三、卷附臺北市政府警察局松山分局松山交通分隊陳報單、道路
    交通事故現場圖、臺北市政府警察局松山分局交通分隊道路
    交通事故補充資料表、交通事故談話紀錄表、道路交通事故
    調查報告表(一)、(二)、道路交通事故當事人登記聯單、疑似道
    路交通事故肇事逃逸追查表、現場及肇事車輛照片8張、車
    籍作業系統-查詢認可資料、EV-7475號自小客車右側照後鏡
    碎片乙支照片、長庚紀念醫院臺北本院診斷證明書、國防大
    學國防醫學院三軍總醫院附設民眾診療服務處診斷證明書等
    非供述證據，均非違法取得之證據，且或係公務員職務上製
    作之證明或紀錄文書，或係從事業務之人於業務上製作之證
    明文書、記錄文書，均核無顯不可信情況，故依同法第158
    條之4反面解釋、第159條之4第1款第2款得為證據。
貳、實體部分：
一、訊據被告乙○○坦承於上述時、地駕駛車牌號碼EV-7475號
    自用小客車行經該路段而撞及告訴人之情，惟辯稱：事發當
    時不知有撞到人，若知道有撞到人定會下車查看，且事發後
    亦無計程車追上來告知伊，伊係於嗣後看到右邊後視鏡不見
    了，並收到警局通知才知道已肇事，伊並無肇事逃逸云云。
    經查：上揭事實，業據告訴人即證人甲○○於警訊、偵查及
    審判中指、證訴綦詳，並經證人即事發當時在場之林英和於
    警訊及偵查中證述屬實，復有臺北市政府警察局松山分局松
    山交通分隊陳報單、道路交通事故現場圖、臺北市政府警察
    局松山分局交通分隊道路交通事故補充資料表、交通事故談
    話紀錄表、道路交通事故調查報告表(一)、(二)、道路交通事故
    當事人登記聯單、疑似道路交通事故肇事逃逸追查表、現場
    及肇事車輛照片8張、車籍作業系統-查詢認可資料、EV-747
    5號自小客車右側照後鏡碎片乙支照片及長庚紀念醫院臺北
    本院診斷證明書、國防大學國防醫學院三軍總醫院附設民眾
    診療服務處診斷證明書在卷可資佐證，足徵告訴人之指述實
    屬有據。至被告雖以案發當時不知有撞到人置辯，然查，被
    告當時所駕車號EV-7475號之自小客車右後視鏡於案發當時
    因肇事而掉落於現場，而被告於返家後隔日發現右後視鏡遺
    失，此亦為被告所是認，既右後視鏡因撞擊掉落，顯見撞擊
    之力道甚大，被告既無飲酒、而當時係晨間、天晴、路面乾
    燥無缺陷、視距良好，況依卷附臺北市○○○○○道路交通
    事故照片所示之告訴人所駕車輛受損情形，及被告先後撞擊
    二人，以常情論，對於發生碰撞之情，實難諉為不知。再者
    ，被告自承案發後駕車回到內湖住處約清晨6點20分許，案
    發地點距離被告住處有相當長之車程，被告案發後繼續駕駛
    車輛約30分鐘，竟然未發現後視鏡掉落，顯然不合常情，綜
    上所述，被告確有肇事逃逸之情甚明，被告抗辯當時不知有
    肇事，殊難採信。又就被告另所辯苟其肇事，告訴人之友人
    並無將被告攔下而任令駛去一節，經查，依證人即當時在場
    之林英和上揭證述足知，撞擊之後，排班於第三輛之計程車
    有上前追趕被告車輛，但被告駕駛速度甚快故未追上，且案
    發當時，於不明駕駛人人別、品行及被害人傷勢不明之情況
    下，因而未追及肇事車輛，僅記錄下肇事車輛之車牌號碼及
    車型、顏色供警方查緝，誠屬合情入理，自無以僅因無追及
    攔下被告車輛即為何有利被告之認定，反而益證被告肇事後
    加速逃逸之情甚明。綜上，本件被告所辯，委無可採，其確
    有撞及告訴人洵堪認定，且依當時天候晴、晨間、路面乾燥
    、無缺陷、視距良好，並無不能注意之情形，有道路交通事
    故調查報告表附卷可參，詎被告疏未注意車前狀況及保持兩
    車併行時之安全間距，以致肇事，其有過失甚明；又告訴人
    甲○○因而受有外傷致第6、7頸椎椎間盤突出合併脊髓神經
    根病變、第12胸椎壓迫性骨折合併脊髓神經病變、兩側下肢
    肌力偏癱（為第3級；永久運動障礙）之傷害，有國防大學
    國防醫學院三軍總醫院附設民眾診療服務處診斷證明書在卷
    可稽，告訴人所受之上開重傷害與被告之過失間有相當因果
    關係，且被告致告訴人甲○○及被害人林英和受有傷害，復
    駕車逃逸等情，洵堪認定，應依法論科。
二、查刑法於94年2月2日修正公布，95年7月1日施行。而按行為
    後法律有變更者，適用行為時之法律，但行為後之法律有利
    於行為人者，適用最有利於行為人之法律，現行刑法第2條
    第1項訂有明文。此條規定乃與刑法第1條罪刑法定主義契合
    ，而貫徹法律禁止溯及既往原則，係規範行為後法律變更所
    生新舊法律比較適用之準據法，是刑法第2條本身雖經修正
    ，但刑法第2條既屬適用法律之準據法，本身尚無比較新舊
    法之問題，應一律適用裁判時之現行刑法第2條規定以決定
    適用之刑罰法律。另按：
（一）刑法第284條第2項前段之法定刑為「1年以下有期徒刑、
      拘役或500元以下罰金。」、同法第33條第5款規定：「罰
      金為1元以上」，及罰金罰鍰提高標準條例第1條前段規定
      ：「依法律應處罰金、罰鍰者，就其原定數額得提高為2
      倍至10倍。」是該罪罰金刑部分經提高後，為銀元10元以
      上5千元以下，經折算為新臺幣30元以上15,000元以下。
      而修正後刑法第33條第5款規定：「罰金為新臺幣1千元以
      上」，另刑法施行法第1條之1規定：「中華民國94年1月7
      日刑法修正施行後，刑法分則編所定罰金之貨幣單位為新
      臺幣。94年1月7日刑法修正時，刑法分則編未修正之條有
      定有罰金者，自94年1月7日刑法修正施行後，就其所定數
      額提高為30倍。但72年6月26日至94年1月7日新增或修正
      之條文，就其所定數額提高為3倍」。刑法284條第1項前
      段係屬72年6月26日前之規定，是依上開規定，罰金部分
      應提高為30倍。則刑法第284條第1項前段之罰金刑部分變
      更為新臺幣1千元以上15,000元以下。因此，比較上述修
      正前、後之刑罰法律，自以修正前刑法之相關規定，較有
      利於被告。
（二）、修正前刑法第10條第4項第4款規定稱重傷者為：毀敗一
        肢以上之機能，修正後同款規定為：毀敗或嚴重減損一
        肢以上之機能，比較新舊法之規定，以修正前之規定有
        利於被告，惟本件不論依修正前、後刑法該規定，均認
        告訴人受有重傷害，故此部分自無比較適用問題。
（三）修正前刑法第51條規定：「數罪併罰，分別宣告其罪之刑
      ，依左列各款定其應執行者：」其中第5款規定：「宣告
      多數有期徒刑者，於各刑中之最長期以上，各刑合併之刑
      期以下，定其刑期。但不得逾20年。」；修正後刑法第51
      條第5款規定：「宣告多數有期徒刑者，於各刑中之最長
      期以上，各刑合併之刑期以下，定其刑期。但不得逾30年
      。」，比較結果，修正前刑法較有利於行為人。
（四）綜合上述，各條文修正前、後之比較，揆諸修正後刑法第
      2 條第1項前段、後段規定之「從舊、從輕」原則，自應
      適用被告行為時之法律，即修正前刑法之相關規定予以論
      處。
三、告訴人甲○○因本件車禍，受有外傷致第6、7頸椎椎間盤突
    出合併脊髓神經根病變、第12胸椎壓迫性骨折合併脊髓神經
    病變、兩側下肢肌力偏癱（為第3級；永久運動障礙，神經
    肌肉活動功能喪失達百分之五十），有國防醫學院三軍總醫
    院附設民眾診療服務處診斷證明書附卷足憑，依刑法第10條
    第4項第4款之規定，應屬重傷害，殆無疑義。核被告所為，
    係犯刑法第284條第1項後段過失致重傷罪、第185條之4肇事
    逃逸罪。至所犯上開2罪間，犯意各別、行為互殊，應分論
    併罰。爰審酌被告未注意車前狀況以致肇事，復於肇事後駕
    車逃逸，惡性非輕，且告訴人所受傷害程度甚重、及被告迄
    未與告訴人達成和解等一切情狀，分別量處如主文所示之刑
    ，並定其應執行刑。
參、據上論斷，應依刑事訴訟法第299條第1項前段，刑法第2條
    第1項、第284條第1項後段、第185條之4、第10條第4項第4
    款、修正前刑法第51條第5款，刑法施行法第1條之1，判決
    如主文。
本案經檢察官許鈺茹到庭執行職務
中　　華　　民　　國　　96　　年　　1 　　月　　16　　日
　　　　　　　　　刑事第十二庭  審判長法  官  李英豪
                                      法　官　陳慧萍
                                      法  官  曾正龍
以上正本證明與原本無異。
如不服本判決，應於判決送達後10日內，向本院提出上訴狀。
                                      書記官  彭自青
中　　華　　民　　國　　96　　年　　1 　　月　　23　　日
附錄本案論罪科刑法條全文：
刑法第284條
因過失傷害人者，處6月以下有期徒刑、拘役或5百元以下罰金，
致重傷者，處1年以下有期徒刑、拘役或5百元以下罰金。
從事業務之人，因業務上之過失傷害人者，處1年以下有期徒刑
、拘役或1千元以下罰金，致重傷者，處3年以下有期徒刑、拘役
或2千元以下罰金。
刑法第185條之4
駕駛動力交通工具肇事，致人死傷而逃逸者，處 6 月以上 5 年
以下有期徒刑。
